【裁判字號】    94,簡上,65
【裁判日期】    950921
【裁判案由】    清償債務
【裁判全文】
臺灣士林地方法院民事判決              94年度簡上字第65號
上  訴  人  家園貿易有限公司
法定代理人  甲○○
被上訴人    昌新營造股份有限公司
                        2
法定代理人  丙○○
                        1號
上列當事人間請求清償債務事件，上訴人對於中華民國94年3 月
9 日本院內湖簡易庭93年度湖簡字第688 號第一審判決提起上訴
，本院於民國95年9 月7 日言詞辯論終結，判決如下：
    主  文
原判決廢棄。
被上訴人應給付上訴人新臺幣拾貳萬伍仟柒佰貳拾捌元，及自
民國九十三年九月十五日起至清償日止，按週年利率百分之五計
算之利息。
第一、二審訴訟費用由被上訴人負擔。
    事實及理由
一、本件被上訴人經合法通知，未於言詞辯論期日到場，核無民
    事訴訟法第386 條所列各款情形，爰依上訴人之聲請，由其
    一造辯論而為判決。
二、上訴人起訴主張：被上訴人於民國92年2 月間將位於桃園高
    鐵車站特定區公共工程第四區工地現場內之石塊委由上訴人
    承攬代工，上訴人依約以自有之碎石機及挖土機將上述工地
    內之大石塊打成碎石級配，中、小石塊則作分類，碎石級配
    每立方米報酬為新臺幣（下同）55元，中、小石塊分類每立
    方米報酬則為60元，由被上訴人指派訴外人峻聯交通有限公
    司以大拖車赴工地現場載運，再由大拖車司機出具記載上訴
    人所完成代工碎石級配、石塊分類數量之黃色帳單交由上訴
    人之工地現場僱員丁○○收執，丁○○復將該帳單交上訴人
    法定代理人甲○○，俾向被上訴人請款；詎被上訴人除給付
    部份款項外，尚有碎石級配計3,085.98立方米（卷內黃色帳
    單所載共1,109.98立方米，沒有單子的共776 立方米、堆置
    於互助營造工地正大門對面樹下共1,200 立方米）及中、小
    石塊分類計2,600 立方米（堆置於廟旁共800 立方米、堆置
    於工地正大門口共1,800 立方米），合計325,728 元之報酬
    未為清償，爰依民法第490 條第1 項、第505 條等規定，請
    求被上訴人給付325,728 元及自起訴狀繕本送達翌日起至清
    償日止，按週年利率5%計算之利息等語。
三、被上訴人未於言詞辯論期日到場，據其於準備程序中到庭陳
    述略以：該工程係訴外人瑞鋒營造有限公司（下稱瑞鋒公司
    ）承包，經統包予被上訴人，再轉包予上訴人，上訴人之工
    作為碎石級配及中、小石塊分類，分別以每立方米55元、60
    元計價，完成後經被上訴人丈量、點收並付款；嗣被上訴人
    於92年1 、2 月間與瑞鋒公司交接，至同年4 月份正式離開
    工地，剩餘東西並轉交瑞鋒公司使用，理所當然應由瑞鋒公
    司負責，且瑞鋒公司亦已支付上訴人請領之款項，更證瑞鋒
    公司已承認承擔此債務，與被上訴人無關。
四、本件原審對於上訴人之請求，判決上訴人全部敗訴，上訴人
    聲明不服，並聲明：(一)原判決廢棄。(二)被上訴人應給付上訴
    人325,728 元，及自起訴狀繕本送達翌日起至清償日止，按
    週年利率5%計算之利息。被上訴人則聲明：求為判決駁回上
    訴。
五、兩造不爭執之事實：
  (一)被上訴人於92年2 月間，將位於桃園高鐵車站特定區公共工
    程第四區工地現場內之石塊交由上訴人施作碎石級配及中、
    小石塊分類。
  (二)雙方約定碎石級配以每立方米55元計價，中、小石塊分類則
    以每立方米60元計價。
  (三)被上訴人以貨車至工地現場載運上訴人完成之碎石級配及中
    、小石磈分類，並委由貨車司機出具記載上訴人所完成碎石
    級配及中、小石磈分類數量之黃色帳單交由上訴人之工地現
    場僱員丁○○收執，並以該帳單為請款依據。
  (四)原審卷第9 、10頁估驗計價單（代傳票）所列金額83,266元
    、109,573 元係由被上訴人支付。
  (五)原審卷第11頁估驗計價單（代傳票）所列金額184,525 元係
    由瑞鋒公司支付。
五、本件兩造之爭點：
  (一)兩造間就上開桃園高鐵車站特定區公共工程第四區工地現場
    內石塊施作之約定，是否有承攬法律關係？嗣後被上訴人是
    否與訴外人瑞鋒公司成立債務承擔契約？
  (二)被上訴人就上訴人依約已完成之工作，是否已支付報酬予上
    訴人？
  茲論述如下：
  (一)兩造間就上開桃園高鐵車站特定區公共工程第四區工地現場
    內石塊施作之約定，是否有承攬法律關係？嗣後被上訴人是
    否與訴外人瑞鋒公司成立債務承擔契約？
    按稱承攬者，謂當事人約定，一方為他方完成一定之工作，
    他方俟工作完成，給付報酬之契約，民法第490 條第1 項定
    有明文。經查，本件上訴人主張被上訴人於92年2 月間，將
    位於桃園高鐵車站特定區公共工程第四區工地現場內之石塊
    交由上訴人施作碎石級配及中、小石塊分類，雙方約定碎石
    級配以每立方米55元計價，中、小石塊分類則以每立方米60
    元計價，被上訴人並以貨車至工地現場載運上訴人完成之碎
    石級配及中、小石塊分類，同時委由貨車司機出具記載上訴
    人所完成碎石級配及中、小石塊分類數量之黃色帳單交由上
    訴人之工地現場僱員丁○○收執，並以該帳單與被上訴人派
    駐工地之人員乙○○核對，並為請款依據等情，有上訴人所
    提黃色帳單129 紙（影本見原審卷第25頁至第38頁、正本見
    證物袋）及工地現場施作照片5 紙等在卷可稽，且本件確有
    上訴人已完成但被上訴人未付款之石塊，數量如上訴人所主
    張，業經證人丁○○到庭證述屬實（見本院卷第57頁至第59
    頁筆錄），被上訴人就上訴人主張及證人丁○○證述有關未
    付款之碎石級配、中小石分類之數量亦不爭執（見本院卷第
    59頁至第60頁筆錄、本院卷第64頁至第65頁筆錄），堪認上
    訴人之主張為真實；兩造間既約定由上訴人就上開桃園高鐵
    車站特定區公共工程第四區工地現場內之石塊為施作，並由
    被上訴人依約定給付報酬，揆諸前開法條規定，兩造間確存
    在有承攬之法律關係。至被上訴人雖以其已於92年1 、2 月
    間與訴外人瑞鋒公司交接，並於同年4 月份正式離開工地，
    工地剩下的東西均由瑞鋒公司使用，當然應由瑞鋒公司付款
    等詞置辯；惟第三人與債務人訂立契約承擔其債務者，非經
    債權人承認，對於債權人，不生效力，民法第301 條定有明
    文。又當事人主張有利於己之事實者，就其事實有舉證之責
    任，民事訴訟法第277 條第1 項前段亦有明文。被上訴人辯
    稱已由瑞鋒公司為債務承擔乙節，既為上訴人所否認，被上
    訴人自應就此負舉證責任。經查：訴外人瑞鋒公司雖曾於92
    年6 月10日付款184,525 元，惟據上訴人主張係因瑞鋒公司
    要使用上訴人的級配去舖水溝，經上訴人發現，上訴人欲照
    相，瑞鋒公司的陳經理要求上訴人不要鬧，經丈量後才給付
    184,525 元，但其餘部分即本件請求之款項，瑞鋒公司並不
    承認等語，是單以瑞鋒公司給付其使用部分石塊之報酬，尚
    不足以證明瑞鋒公司已與被上訴人成立債務承擔契約，且經
    上訴人同意之事實。此外，被上訴人並未舉證以實其說，其
    上開抗辯即無足採。縱然上訴人施作完成之其餘石塊事後係
    由瑞鋒公司使用，亦僅生上訴人得否依不當得利規定向瑞鋒
    公司請求付款之問題，與被上訴人依承攬契約對上訴人應負
    之給付報酬義務無涉，被上訴人尚不得免其給付義務。
  (二)被上訴人就上訴人依約已完成之工作，是否已支付報酬予上
    訴人？
    按報酬，應於工作交付時給付之。無須交付者，應於工作完
    成時給付之。工作係分部交付，而報酬係就各部分定之者，
    應於每部分交付時，給付該部分之報酬，民法第505 條定有
    明文。本件兩造間就上開桃園高鐵車站特定區公共工程第四
    區工地現場內之石塊施作確屬承攬法律關係，已如上述，上
    訴人並已依約完成石塊之碎石級配及中、小石塊分類亦為被
    上訴人所不爭執，是被上訴人依約即應給付承攬報酬；被上
    訴人雖抗辯該承攬報酬債務已由訴外人瑞鋒公司承擔，惟為
    上訴人所否認，被上訴人復未證明已依約支付上訴人承攬報
    酬，依前開法條規定，被上訴人自應負給付義務。
六、從而上訴人依兩造間之承攬法律關係，請求被上訴人給付承
    攬報酬325,728 元（計算式：(1109.98+776+1200)x55=1697
    28, (800+1800)x60=156000, 169728+156000=325728）及自
    起訴狀繕本送達被上訴人翌日即93年9 月15日起至清償日止
    ，按週年利率5%計算之法定遲延利息，為有理由，應予准許
    。原審為上訴人敗訴之判決，尚有未洽，上訴意旨指摘原判
    決不當，求予廢棄改判，為有理由，爰由本院予以廢棄，改
    判如主文第2 項所示。
七、本件判決基礎俱已臻明確，兩造其餘攻防方法及訴訟資料經
    本院審酌後，核與判決不生影響，無逐一論駁之必要，併此
    敘明。
八、據上論結，本件上訴為有理由，爰依民事訴訟法第436 條之
    1 第3 項、第450 條、第385 條第1 項前段、第78條，判決
    如主文。
中    華    民    國    95    年    9     月    21    日
                  民事第一庭  審判長法  官  黃小瑩
                                    法  官  高愈杰
                                    法  官  陳麗芬
以上正本證明與原本無異。
本判決不得上訴。
中    華    民    國    95    年    9     月    26    日
                                    書記官  趙信義


司法院資訊處製作；財團法人民間司法改革基金會備份。
